臺灣板橋地方法院交通事件裁定　　　　100年度交聲字第696號
原處分機關　交通部公路總局臺北區監理所板橋監理站
異　議　人
即受處分人　黃秀銓
上列異議人即受處分人因違反道路交通管理處罰條例案件，對於
原處分機關交通部公路總局臺北區監理所板橋監理站於中華民國
100 年1 月21日所為之板監裁字第裁41-C00000000號裁決不服，
聲明異議，本院裁定如下：
    主  文
異議駁回。
    理  由
一、原處分意旨略以：異議人即受處分人黃秀銓於民國99年7 月
    10日凌晨0 時34分許，騎乘車牌號碼J5J-873 號普通重型機
    車，途經臺北縣土城市（現改制為新北市土城區，下同）中
    正路56巷，為警攔查施以呼氣酒精濃度測試，結果為每公升
    0.71毫克，遂由原舉發機關北縣政府警察局（現改制為新北
    市政府警察局，下同）土城分局土城派出所員警以異議人有
    「汽車駕駛人酒精濃度超過規定標準（0.55以上）」之違規
    事實，掣單當場舉發（C00000000 號），嗣由原處分機關於
    100 年1 月21日以板監裁字第裁41-C00000000號違反道路交
    通管理事件裁決書，依道路交通管理處罰條例第35條第1 項
    第1 款之規定，裁處異議人罰鍰新臺幣（下同）45,000元，
    吊扣駕駛執照12個月，並應參加道路交通安全講習等情。
二、異議意旨略以：伊已向法院繳納45,000元，又屬初犯，且為
    中低收入戶含殘障，請給予一罪不二罰云云。
三、經查：
(一)、按「受處分人，不服道路交通管理處罰條例第8 條主管機關
    所為之處罰者，得於接到裁決書之翌日起20日內，向管轄地
    方法院聲明異議。」道路交通管理處罰條例第87條第1 項定
    有明文。又「交通法庭認聲明異議不合法律上之程式，且無
    從補正者，應以裁定駁回之。」道路交通案件處理辦法第18
    條前段亦有明文。再「處理違反道路交通管理事件，有關文
    書送達之程序，依行政程序法之規定。」違反道路交通管理
    事件統一裁罰標準及處理細則第5 條定有明文。次按「送達
    ，於應受送達人之住居所、事務所或營業所為之，但在行政
    機關辦公處所或他處會晤應受送達人時，得於會晤處所為之
    。」；「於應送達處所不獲會晤應受送達人時，得將文書付
    與有辨別事理能力之同居人、受僱人或應送達處所之接收郵
    件人員。」；又「送達不能依前2 條規定為之者，得將文書
    寄存送達地之地方自治或警察機關，並作送達通知書兩份，
    一份黏貼於應受送達人住居所、事務所、營業所或其就業處
    所門首，另一份交由鄰居轉交或置於該送達處所信箱或其他
    適當位置，以為送達。前項情形，由郵政機關為送達者，得
    將文書寄存於送達地之郵政機關；寄存機關自收受寄存文書
    之日起，應保存3 個月。」，行政程序法第72條第1 項、第
    73條第1 項、第74條分別定有明文。又行政文書依行政程序
    法第74條第1 項規定為寄存送達者，如確已完成文書寄存於
    地方自治、警察機關或郵政機構，並製作送達通知單2 份，
    1 份黏貼於送達處所之門首，另1 份交由鄰居轉交或置於送
    達處所信箱或其他適當位置時，無論應受送達人實際上何時
    受領文書，均以寄存之日期視為收受送達之日期，而發生送
    達之效力（最高行政法院95年度裁字第634 號裁定要旨、臺
    灣高等法院暨所屬法院97年法律座談會刑事類提案第42號研
    討結果可資參照）。復按法院受理有關交通事件，準用刑事
    訴訟法之規定；刑事訴訟法規定之期間，其計算依民法規定
    ，道路交通管理處罰條例第89條前段、刑事訴訟法第65條亦
    有明文。而一定期間內應為意思表示者，其期間之末日為星
    期日、紀念日或其他休息日時，依民法第122 條規定，既應
    以其休息日之次日代之，則關於道路交通案件計算法定期間
    時，如果期間之末日為上述之休息日，即應不予算入，但休
    息日在期間中而非期間之末日者，自不得予以扣除（最高法
    院30年抗字第287 號判例意旨參考）。
(二)、異議人就於上開時、地，酒後騎乘該機車之事實，為異議人
    所不否認，並有交通部公路總局臺北區監理所板橋監理站板
    監裁字第裁41-C00000000號違反道路交通管理事件裁決書、
    交通部公路總局臺北區監理所板橋監理站送達證書、臺北縣
    政府警察局北縣警交大字第C00000000 號舉發違反道路交通
    管理事件通知單、酒精測定紀錄表各1 份在卷可稽，是異議
    人上開酒駕之違規行為，洵堪認定。
(三)、又查上開違反道路交通管理事件裁決書經原處分機關交付郵
    務機關向異議人之戶籍地址即「臺北縣土城市○○路74巷 3
    弄2 號4 樓」以為送達，因於送達處所未獲會晤抗告人本人
    ，亦無受領文書之同居人、受僱人，或接收郵件人員，遂於
    100 年1 月26日將舉發單寄存送達於土城郵局第2 支局，並
    作送達通知書2 份，1 份黏貼於應受送達人住所門首，1 份
    置於應受送達處所信箱或其他適當位置，以為送達乙節，此
    有個人戶籍資料查詢結果及交通部公路總局臺北區監理所板
    橋監理站送達證書各1 紙附卷可憑。是揆諸上開說明，原處
    分機關已依法送達裁決書予異議人，自寄存之日即100 年 1
    月26日即發生合法送達之效力。又異議人之送達地址即戶籍
    係在臺北縣土城市，並不在原處分機關所在之鄉鎮市，但於
    受理聲明異議案件法院即本院之管轄區域內者，依首開規定
    ，須扣除在途期間2 日，則其聲明異議期間應於裁決書寄存
    日即送達日100 年1 月26日即生效後之翌日（即100 年1 月
    27日）起算不變期間22日即於100 年1 月17日（該日為星期
    四）屆滿，故本件異議人聲明異議期間之末日應為100 年 2
    月17日。惟異議人竟遲至100 年3 月7 日始向原處分機關即
    交通部公路總局臺北區監理所板橋監理站提出聲明異議狀，
    此有聲明異議狀內所蓋之臺北區監理所板橋監理站交通違規
    裁決收文章日期存卷可證，故其聲明異議顯已逾期，不合法
    律上程式，且無從補正，其異議既屬不合法，應予駁回。
四、至聲明異議狀所執之實體抗辯事項，因異議人所為本件聲明
    異議程序於法有違，故本院無從為實體審查及裁定。惟查，
    異議人因同一酒後駕車行為，涉犯刑法第185 條之3 公共危
    險罪，業經臺灣板橋地方法院檢察署檢察官於99年7 月16日
    以99年度速偵字第4490號為緩起訴處分，並命應向國庫支付
    40,000元確定，緩起訴期間自99年8 月31日起至100 年8 月
    2 日止，是迄今仍在緩起訴期間等情，此有前揭緩起訴處分
    書、執行緩起訴處分命令通知書及臺灣高等法院被告前案紀
    錄表各1 份在卷可稽。則上開緩起訴處分期間既尚未屆滿，
    異議人仍有因刑事訴訟法第253 條之3 第1 項各款規定，經
    檢察官撤銷緩起訴處分繼續偵查或起訴而受刑事處罰之可能
    ，此時行政機關若逕行依法行政裁罰，毋寧將使異議人有同
    時遭受行政處罰及刑事處罰之危險。準此，原處分機關自不
    得於緩起訴期間屆滿前，即依道路交通管理處罰條例第35條
    第1 項第1 款規定逕予裁處異議人罰鍰之處分，基此，本院
    依法雖未能就實體事項予以審酌，惟按「違法行政處分於法
    定救濟期間經過後，原處分機關得依職權為全部或一部之撤
    銷；其上級機關，亦得為之。…」；「行政處分於法定救濟
    期間經過後，具有下列各款情形之一者，相對人或利害關係
    人得向行政機關申請撤銷、廢止或變更之。但相對人或利害
    關係人因重大過失而未能在行政程序或救濟程序中主張其事
    由者，不在此限。一、具有持續效力之行政處分所依據之事
    實事後發生有利於相對人或利害關係人之變更者。二、發生
    新事實或發現新證據者，但以如經斟酌可受較有利益之處分
    者為限。三、其他具有相當於行政訴訟法所定再審事由且足
    以影響行政處分者。」，行政程序法第117 條前段及第 128
    條第1項分別定有明文，顯見行政處分（包含行政秩序罰）
    於經法定救濟期間後，倘有上開情形，行政機關仍得予以撤
    銷或廢止，但須由原處分機關依職權，或是由處分相對人向
    行政機關申請撤銷或廢止之，始為適法。基此，本件原處分
    機關如認其前述罰鍰之處罰，已因上開緩起訴處分之確定而
    有違法之處時，則仍可依職權撤銷該違法之處罰，或是基於
    受處分人之申請而加以撤銷，併此敘明。
據上論斷，應依道路交通管理處罰條例第87條第2 項、道路交通
案件處理辦法第17條前段，裁定如主文。
中    華    民    國   100    年    3     月    17    日
                  交通法庭法  官  饒金鳳
以上正本證明與原本無異。
如不服本裁定應於送達後5日內向本院提出抗告狀。
                          書記官  許雅琪
中    華    民    國   100    年    3     月    18    日